臺灣高雄地方法院民事判決　　　　　 110年度雄簡字第1348號
原　　　告　洪玲珠　



被　　　告　郭碧蕊　


上列當事人間請求確認本票債權不存在事件，本院於民國110年
9月24日言詞辯論終結，判決如下：
    主      文
原告之訴駁回。
訴訟費用由原告負擔。
    事實及理由
一、原告起訴主張：被告持有原告所簽發如附表所示本票（下稱
    系爭本票），並聲請本院110 年度司字第4149號本票裁定對
    原告為強制執行，惟原告雖曾持該本票向被告借款新臺幣（
    下同）35萬元（下稱系爭借款），但原告以5 件古物作為抵
    償，該5 件古物價值約40至50萬元，是原告已清償借款，原
    告所為之借款業已還款，故就系爭本票間已無債權債務關係
    ，故聲明為：確認附表所示本票之債權不存在。
二、被告則以：被告並未交付古物予其抵償系爭借款等語，是系
    爭本票之借款並未還款等語。並聲明：原告之訴駁回。
三、得心證之理由
  ㈠查原告前曾因向被告借款簽發附表所示之本票予被告，嗣被
    告以原告屆期提示未獲付款為由，於110 年6 月1 日向本院
    聲請對發票人裁定強制執行，有本院110 年度司票字第4149
    號裁定可參( 見本卷第21-23 頁），自堪信為真實。
  ㈡按當事人主張有利於己之事實者，就其事實有舉證之責任。
    民事訴訟法第277 條前段，定有明文。原告主張其業已清償
    系爭本票對被告之借款，則原告對此清償之事實，應負舉證
    責任。查：原告主張：其交付予被告之5 件古物已足以清償
    系爭借款云云，然此為被告所否認，且系爭借款，核屬金錢
    借貸，依民法第480 條規定，自應返還通用貨幣，始符合民
    法第309 條規定依債務本旨為清償而致債之關係消滅，原告
    主張以物品為清償云云，實不足採。況原告主張已清償系爭
    借款主要係以邱平滿之證詞為證，然邱平滿於本院審理時先
    證稱：原告一共拿了6 件古物給被告，過了一段時間被告親
    自拿來退給其1 件，所以一共留了5 件古物在被告那裡云云
    ，復稱：是其跟被告去被告家拿退回的那古物云云（本院卷
    第頁）。是邱平滿對究係被告親自將1 件古物退還予其，或
    是其到被告家中取回1 件古物乙節，前後證述不一，況若原
    告主張為真，原告自稱該5 件古物價值高達40至50萬元之價
    值，甚已超過系爭借款總額，為何原告或邱平滿斯時未要求
    被告簽立任何書面證據，證明被告有收受5 件古物乙節，是
    原告上開主張，實難謂可採。
四、綜上所述，原告未能提出證明使本院形成系爭本票債權已因
    借款清償而消滅之心證，是原告主張系爭本票債權不存在，
    為無理由，應予駁回。
五、訴訟費用負擔之依據：民事訴訟法第78條。
中    華    民    國   110    年    10    月    22    日
                  高雄簡易庭    法  官  張茹棻
┌──────────────────────────────┐
│附表：                                                      │
├──┬──────┬────────┬──────┬────┤
│編號│發票日      │票面金額(新台幣)│利息起算日即│票據號碼│
│    │            │                │提示日      │        │
├──┼──────┼────────┼──────┼────┤
│001 │108年1月15日│300,000元       │108年4月14日│NO870965│
├──┼──────┼────────┼──────┼────┤
│002 │108年2月2日 │50,000元        │108年5月1日 │NO590770│
└──┴──────┴────────┴──────┴────┘
以上正本係照原本作成。
如不服本判決，應於送達後20日內，向本院提出上訴狀並表明上
訴理由，如於本判決宣示後送達前提起上訴者，應於判決送達後
20日內補提上訴理由書（須附繕本）。
中    華    民    國   110    年    10    月    22    日
                                書記官  黃振祐